【裁判字號】    90,上訴,165
【裁判日期】    900227
【裁判案由】    搶奪等
【裁判全文】
臺灣高等法院高雄分院刑事判決                      九十年度上訴字第一六五號
     上訴人
     即被告  甲○○
右上訴人因搶奪等案件，不服臺灣高雄地方法院八十九年度訴字第一三四五號中華民
國八十九年十一月二十四日第一審判決（起訴案號：臺灣高雄地方法院檢察署八十九
年度偵字第四二一四號），提起上訴，本院判決如左：
      主  文
原判決撤銷。
甲○○意圖為自己不法之所有，而搶奪他人之動產，處有期徒刑捌月。
    事  實
一、甲○○曾因妨害自由及多次竊盜，分別經法院裁處訓誡及假日生活輔導十次、交
    付保護管束與令入感化教育處所施以感化教育，並於民國八十八年間因毒品危害
    防制條例案件，經法院判處有期徒刑三年，緩刑五年，緩刑中交付保護管束。詎
    不知悔改，復意圖為自己不法之利益，於八十九年二月十二日上午十一時許，在
    高雄縣鳳山市○○○路附近，明知無錢給付車資，竟佯裝有能力付車資，搭乘由
    乙○○駕駛之車牌號碼Ｐ五－一六九號營業用小客車，致乙○○誤認其有能力給
    付車資，陷於錯誤，而同意讓甲○○搭乘，詎車行約三十分鐘，車資約新台幣（
    下同）二百二十元，甲○○因無力付車資，乃佯騙乙○○至高雄縣鳳山市鎮○街
    附近巷子代為尋友，乙○○不疑有他而下車，行走五、六步後，甲○○竟意圖為
    自己不法之所有，起意搶奪乙○○小客車上之財物，趁乙○○不及防備之際，迅
    將該營業用小客車開走，取走小客車上之行動電話一支，嗣後將該營業小客車棄
    置在高雄縣鳳山市牛寮重劃區，獲取免付車資之不法利益二百二十元，並搶奪乙
    ○○所有放在車內之行動電話一支，於同日中午在高雄縣鳳山市以二百元之價格
    賣予店名不詳之通訊行。嗣於八十九年二月十二日上午十二時許，經警在高雄縣
    鳳山市牛寮重劃區尋獲甲○○棄置之上開營業自小客車，並於同年月十四日晚上
    九時十分許，在高雄縣鳳山市○○街一０三巷二十二號前逮獲甲○○。
二、案經高雄縣警察局鳳山分局報請台灣高雄地方法院檢察署檢察官偵查起訴。
    理  由
一、訊據上訴人即被告甲○○坦承於右揭時地明知無力支付車資竟搭乘被害人乙○○
    駕駛之上開營業自小客車，獲取不法利益之車資二百二十元，因無力支付車資乃
    佯請被害人乙○○下車代為尋友，俟乙○○離開五、六步後，伊即將該車開走，
    並棄置於高雄縣鳳山市牛寮重劃區處，而取走乙○○所有置於車內之行動電話一
    支，於同日中午在高雄縣鳳山市，以二百元之價額賣予店名不詳之通訊行等情，
    惟辯稱：伊無搶奪該營業小客車上行動電話之犯意云云。然查，右揭事實業經被
    告於警訊時坦承不諱，復經被害人乙○○於警訊原審及本院訊問時指述綦詳，並
    有贓物認領保管收據一紙附卷可稽；被告佯騙被害人乙○○下車後，趁乙○○不
    備之際迅將該營業小客車開走，嗣後將之棄置在高雄縣鳳山市牛寮重劃區，並取
    走小客車上之行動電話，賣予不詳店名之通訊行，其有搶奪該行動電話之犯意甚
    明，被告所辯要屬卸責之詞，不足採信，其犯行均堪以認定。
二、核被告所為，其以詐術不付車資而得不法利益之行為，係犯刑法第三百三十九條
    第二項之詐欺得利罪；其搶奪被害人之行動電話之行為，係犯同法第三百二十五
    條第一項之搶奪罪。被告所犯上開二罪間，有方法結果之牽連關係，為牽連犯，
    應從一重之刑法第三百二十五條第一項之罪處斷。
三、原審論處被告罪刑，固非無見。惟查，被告雖有搶奪被害人小客車上財物之犯行
    ，但尚難遽認有搶奪被害人之小客車之犯意（理由詳如後述），被告上訴意旨否
    認全部搶奪之犯行雖不足取，但原判決既有可議，仍無可維持，應將之撤銷改判
    。審酌被告素行，其犯罪手法，詐取不法利益之數額、搶奪財物之價值，及其犯
    罪後之態度等一切情狀，量處如主文第二項所示之刑。
四、公訴意旨另以：被告上述趁被害人乙○○不及防備之際，迅速將該小客車開走，
    嗣後將之棄置在高雄縣鳳山市牛寮重劃區之行為，係搶奪該小客車云云。惟按刑
    法第三百二十五條第一項之搶奪罪，須以意圖為自己或第三人不法之所有，而搶
    奪他人之動產為構成要件；茍無為自己或第三人不法所有之意圖，即難以該罪相
    繩。經查，被告於警訊時固供稱係要搶奪該小客車，但嗣後於偵審中即堅詞否認
    有搶奪該小客車之犯意，辯稱：伊僅意在逃避付車資而已云云，而被告為不付車
    資及搶奪該小客車上之財物，雖有將該小客車開走，但被告之後即將該小客車棄
    置在高雄縣鳳山市牛寮重劃區內，該地點據被害人陳稱距小客車被開走之地點祇
    一公里多等情在卷（見本院九十年二月十二日訊問筆錄），被告如有不法所有之
  意圖，該小客車既已置於實力支配之下，豈有輕易將之棄置之理？足見被告所辯
    並無搶奪該小客車之犯意，應屬可採。惟公訴人認此部分為被告搶奪事實之一部
    ，為實質上一罪，故此部分不另為無罪之諭知。
據上論結，應依刑事訴訟法第三百六十九條第一項前段、第三百六十四條、第二百九
十九條第一項前段，刑法第三百三十九條第二項、第三百二十五條第一項、第五十五
條，罰金罰鍰提高標準條例第一條前段，判決如主文。
本案經檢察官郭振昌到庭執行職務。
中    華    民    國      九十      年       二       月  二十七  日
                              臺灣高等法院高雄分院刑事第二庭
                                  審判長法官  曾永宗
                                        法官  鄭月霞
                                        法官  邱永貴
右正本證明與原本無異。
如不服本判決，應於判決送達後十日內向本院提出上訴狀，其未述理由者並應於提
出上訴狀後十日內向本院補提理由書（應附繕本)。
                                      書記官  周能智
中    華    民    國      九十      年       三       月     一   日
附錄：本判決論罪科刑法條：
刑法第三百二十五條第一項
意圖為自己或第三人不法之所有，而搶奪他人之動產者，處六月以上五年以下有期徒
刑。
刑法第三百三十九條第二項
以前項方法得財產上不法之利益或使第三人得之者，亦同。
                                                                      Ｊ


司法院資訊處製作；財團法人民間司法改革基金會備份。
